【裁判字號】    97,交聲更,15
【裁判日期】    970826
【裁判案由】    違反道路交通管理處罰條例
【裁判全文】
臺灣桃園地方法院交通事件裁定        97年度交聲更字第15號
原處分機關  交通部公路總局新竹區監理所桃園監理站
異  議  人
即受處分人  乙○○
上列受處分人因違反道路交通管理處罰條例案件，對於交通部公
路總局新竹區監理桃園監理站所於中華民國97年3 月27日以桃監
裁罰字第裁52-DB0000000號所為之違反道路交通管理事件裁決書
（原舉發通知單號碼：桃警局交字第DB0000000 號），聲明異議
，經本院於97年6 月10日以97年度交聲字第940 號裁定駁回後，
異議人提起抗告，由臺灣高等法院於97年7 月9 日以97年度交抗
字第789號裁定撤銷原裁定發回，本院裁定如下
    主  文
異議駁回。
    理  由
一、聲明異議意旨略以：異議人即受處分人於97年3 月13日上午
    與車牌號碼0733-FJ 號自用小客車（下稱系爭自用小客車）
    車主相約同日晚間在桃園縣大溪鎮台四縣27.5公里處之檳榔
    攤（下稱系爭檳榔攤）會面後，異議人即於同日晚間，由郭
    姓友人駕車搭載異議人前往系爭檳榔攤，待至系爭檳榔攤後
    ，郭姓友人於使異議人下車後，隨即駕車離去，異議人即在
    檳榔攤內等待系爭小客車車主，嗣於同日晚間約9 時30分許
    ，異議人至系爭檳榔攤前道路，見系爭小客車駛抵系爭檳榔
    攤前方後，即再進入該檳榔攤，詎於此時桃園縣政府警察局
    大溪分局（下稱舉發機關）警備隊員警即證人甲○○突然進
    入系爭檳榔攤，詢問異議人有無喝酒，經異議人告知有喝酒
    後，即遭員警甲○○帶回派出所，於同日晚間11時28分實施
    酒精濃度測試，測得異議人呼氣所含酒精濃度為每公升0.43
    毫克之後，即由舉發機關員警甲○○以異議人有「違規時間
    ：97年3 月17日」、「違規地點：大溪鎮台四線27.5公里」
    、「違規事實：酒後駕車經警方實施酒測酒測值為0.43mg/L
    」之事實（下稱系爭酒後駕車行為），於同日依道路交通管
    理處罰條例第35條第1 項第1 款規定，以該局桃警局交字第
    DB0000000 號舉發違反道路交通管理事件通知單舉發（下稱
    系爭舉發通知單）。雖經異議人於系爭舉發通知單指定之應
    到案期日前之同年月25日繳交罰鍰新臺幣（下同）34,500元
    ，惟仍由交通部公路總局新竹區監理所桃園監理站（下稱原
    處分機關）依同條項規定，於同年3 月27日以桃監裁罰字第
    裁52-DB0000000號違反道路交通管理事件裁決書（下稱系爭
    裁決書）以「違規時間：97年3 月13日」、「違規地點：大
    溪鎮台四線27.5公里」、「舉發違規事實：汽車駕駛人酒精
    濃度超過規定標準（0.4-0.55）」之事實，依上開條項規定
    ，裁處「罰鍰34,500元，吊扣駕駛執照12個月，施以道路交
    通安全講習。罰鍰和駕駛執照限於97年4 月25日前繳納，繳
    送（970325已繳款NT34500 元部結，請持有效之汽車駕駛執
    照至本案辦理）」。惟本件異議人並未有酒後駕車行為，系
    爭舉發通知單及系爭裁決書記載之違規事實係有所不實，且
    系爭裁決書就違規時間記為「97年3 月13日」亦有違誤，爰
    聲明撤銷系爭裁決書。
二、按「汽車駕駛人，駕駛汽車經測試檢定有下列情形之一者，
    處新臺幣一萬五千元以上六萬元以下罰鍰，並當場移置保管
    該汽車及吊扣其駕駛執照一年；因而肇事致人受傷者，並吊
    扣其駕駛執照二年；致人重傷或死亡者，吊銷其駕駛執照，
    並不得再考領：一、酒精濃度超過規定標準。二、吸食毒品
    、迷幻藥、麻醉藥品及其相類似之管制藥品。」，道路交通
    管理處罰條例第1 條第1 項定有明文；又按「汽車駕駛人有
    下列情形之一者，不得駕車：一、…。二、飲用酒類或其他
    類似物後其吐氣所含酒精濃度超過每公升０‧二五毫克或血
    液中酒精濃度超過百分之０‧０五以上。三、…」，道路交
    通安全規則第114 條第2 款亦有明文規定；另依違反道路交
    通管理事件統一裁罰基準及處理細則第2 條第2 項規定附件
    「附件違反道路交通管理事件統一裁罰基準表」規定，就「
    違反事件」為「酒精濃度超過規定標準」之「駕駛人其吐氣
    所含酒精濃度超過每公升０、四亳克以上未滿０、五五毫克
    或血液中酒精濃度超過百分之０‧０八以上未滿０‧一一」
    之違反道路交通管理處罰條例第35條第1 項第1 款之行為，
    其「違規車種」為「小型車」，且在「於期限內繳款或到案
    聽候裁決者」，依「統一裁罰基準」為罰鍰新臺幣34,500元
    ，「備註欄」並註明以「一、並當場移置保管該汽車及吊扣
    其駕駛執照一年。因而肇事致人受傷者，並吊扣駕駛執照二
    年；致人重傷或死亡者，吊銷其駕駛執照，並不得再考領。
    二、駕駛營業大客車者，吊銷其駕駛執照。三、應接受道路
    交通安全講習。四、汽車駕駛人肇事拒絕接受或肇事無法實
    施測試之檢定者，應由交通勤務或依法令執行交通稽查任務
    人員，將其強制移由受委託醫療或檢驗機構對其實施血液或
    其他檢體之採樣及測試檢定。五、同時違反刑事法律者，經
    裁判確定處以罰金低於本條例第九十二條第三項所訂最低罰
    鍰基準規定者，應依本條例裁決繳納不足最低罰鍰之部分。
    」。
三、經查：
  (一)本件查獲經過，業據證人即舉發員警甲○○到庭結證以「（
    法官問）本件是否為你舉發的？（證人答）（庭呈現場照片
    圖）當時是跟警員李成全駕駛巡邏車，執行取締重點違規勤
    務，我們行經大溪鎮台四縣隄頂下坡之本件檳榔攤約一百公
    尺，發現對向本件查獲的車子，只有開小燈，我們就照片處
    的地點回車過去（當庭照片上繪製行車動線），開警示燈準
    備攔停他，結果他就在檳榔攤停下來，並且從駕駛座的方向
    往檳榔攤走，當時車子沒有熄火，我跟李成全事先進去檳榔
    攤找異議人，當時檳榔攤就只有老闆跟異議人而已，後來我
    們到車子那裡才發現車主的先生坐在副駕駛坐上。（法官問
    ）你們在檳榔攤如何告訴異議人？（證人答）我們是告訴他
    他酒醉駕駛，請他到派出所，本件小客車後來是由我們李成
    全開回隊上的，因為車主的先生當時也有喝酒。（法官問）
    有無對車主的先生作酒測？（證人答）因為當時車主的先生
    坐在副駕駛座上所以沒有對他作酒測。」等語，此外，並有
    異議人當日之桃園縣政府警察局大溪分局酒精測試紀錄表一
    紙在卷可憑。
  (二)按以證人為取締交通違規之公務員，為達成維護交通秩序、
    安全之行政目的，依法執行公權力，其與異議人素不相識，
    衡諸常情，並無甘冒刑法偽證罪之風險誣指異議人違規之必
    要；復以交通違規行為，行為性質多具迅速性、證據採證上
    亦有稍縱即逝之不可回復等之特性，舉發機關或原處分機關
    若能提出更多之法定證據方法，例如人證、書證、物證等證
    據資料以供司法審查之交通法庭加以判斷該交通違規行為之
    存否，自屬允當，惟若因前揭交通違規行為特性而無法提供
    更多相關之書證、物證時，則舉發員警於司法審查之訴訟程
    序上立於證人之地位而證述其當時親身目擊及見聞之交通違
    規行為經過，亦屬法定證據方法之一之人證證述，於法亦屬
    有據；至於，舉發員警立於證人之地位所為之證述是否可採
    ，此乃交通法庭依經驗及論理法則判斷其證明力為何而得否
    採擇之心證層次，斷不可以舉發員警作為證人之所述，因不
    可能反於其先前所為舉發而認均不可採，而全盤否定其立於
    證人地位所為之陳述。
  (三)是本件證人員警甲○○就取締異議人過程，除能敘明相關之
    時、地、人、物外，並有酒精測試紀錄表、現場照片等證據
    資料以釋明其證言並非屬虛偽，堪認異議人有於系爭舉發違
    規通知單所載之97年3 月17日，駕駛系爭自用小客車，於同
    日晚11時28分實施酒測前某時，行經大溪鎮台四線27.5公里
    處，遭舉發員警甲○○及同仁李成全發覺系爭自用小客車行
    車有異，而欲以攔停稽查，系爭自用小客車即在系爭檳榔攤
    前停車，異議人即自系爭自用小客車駕駛座下車並進入系爭
    檳榔攤，而由員警上前查看發覺異議人有喝酒之情形，並隨
    後於系爭自用小客車副駕駛座上，發覺酒醉之車主先生乘坐
    於該座，再由員警李成全將系爭自用小客車帶回隊上，並將
    異議人帶回隊上實施酒精濃度測試等情，應堪認定。
  (三)又異議人雖以上開異議理由置辯，惟異議人就其辯稱之事實
    ，於本院係陳述以「（法官問）你的聲明異議理由為何？（
    異議人答）與異議狀所載同，時間上不對，發生事故時間點
    不符，本件是晚上九點半，我的過程97年3 月17日晚上九點
    半左右檳榔攤台三線28K 左右，我人在裡面，員警叫我出去
    問我有沒有喝酒，就直接押到派出所去，並不是他當場攔檢
    才發現我有喝酒。（法官問）為何會在檳榔攤裡面？（異議
    人答）那天是因為我有約朋友，就是這一台被查獲車輛的車
    主，白天的時候我在修車廠，修車廠是位於大溪交流道的歐
    美重機，我大概六點多離開，我是另外一個郭姓朋友帶我去
    檳榔攤，姓郭的開轎車、藍色TOYOTA車子，車號我不清楚，
    他載我到檳榔攤之後就離開，我人到了檳榔攤在裡面，之後
    本件查獲的車子車主才過來。員警直接進來沒有問我說是否
    有喝酒，就直接把我帶到派出所。（法官問）警察到檳榔攤
    問你有沒有喝酒後，車主人在哪裡？（異議人答）車主人在
    車上，因為那一天大概九點半的時候出來馬路邊看一下，當
    時查獲的車子停在檳榔攤不遠的地方，我還沒有跟車主講到
    話，也沒有碰到車子，我人再進去檳榔攤，這時候警察就進
    來，警察問我有沒有喝酒，我回答我有喝酒，然後我就跟警
    察去派出所。」云云，除無法陳稱其郭姓友人之年籍或連絡
    方式以及提出任何證據資料以釋明其所辯非屬虛偽外，如依
    其所辯當時其遭舉發員警懷疑有酒後駕駛系爭小客時，系爭
    自用小客車主甫駕車駛抵系爭檳榔攤，而其僅係在系爭檳榔
    攤門口，未接觸至系爭小客車，則旁人於外觀上，並不能知
    悉異議人與系爭小客車之關係，是異議人之抗辯，無異係指
    訴員警係突然進入系爭檳榔攤，再隨意將路旁之系爭自用小
    客車任意誣指為異議人所駕駛，是其於此情形下，本可帶同
    員警與系爭自用小客駕駛人對質以證明其未有酒後駕車行為
    ，且系爭自用小客車之駕駛人，既係為與異議人相約之友人
    ，於發覺此情形下，竟未向員警為任何澄清，顯有違背常理
    ，是異議人之抗辯，難認屬實。
  (四)至於系爭裁決書將違規時間記載為「97年3 月13日」，顯係
    將系爭舉發通知單上員警手寫之「7 」誤認為「3 」，顯屬
    誤寫之情形，可由原處分機關加以更正，且經本院於本裁定
    敘明係屬誤寫之情形，依行政程序法規定，尚難認屬無效或
    撤銷之事由。
四、綜上所述，原處分機關以受處分人（異議人）駕駛之系爭自
    小客車有道路交通管理處罰條例第35條第1 項第1 款規定之
    違規事由存在，依違反道路交通管理事件統一裁罰基準表裁
    處受處分人罰鍰34,500元，並吊扣駕駛執照12個月，另施以
    道路交通安全講習，並無違誤，本件異議為無理由，應予駁
    回。
據上論斷，應依道路交通管理處罰條例第87條第2 項，道路交通
案件處理辦法第19條，裁定如主文。
中    華    民    國    97    年    8     月    26    日
                    交通法庭  法  官  陳世旻
以上正本證明與原本無異。
如不服本裁定，應於送達後5 日內，向本院提出抗告狀。
                              書記官  劉玉梅
中    華    民    國    97    年    8     月    26    日


司法院資訊處製作；財團法人民間司法改革基金會備份。
